【裁判字號】    95,上訴,590
【裁判日期】    950726
【裁判案由】    偽造貨幣
【裁判全文】
臺灣高等法院臺中分院刑事判決         95年度上訴字第590號
上  訴  人
即  被  告  乙○○
指定辯護人  本院公設辯護人丙○○
上列上訴人因偽造貨幣案件，不服臺灣臺中地方法院九十五年度
訴字第二八六六號中華民國九十五年一月十三日第一審判決（起
訴案號：臺灣臺中地方法院檢察署九十四年度偵字第一二八三二
號），提起上訴，本院判決如下：
    主  文
上訴駁回。
    事  實
一、乙○○於民國（下同）九十三年四月間，在報紙分類廣告版
    見有刊登換鈔訊息之廣告，其明知該廣告實際上係販賣假鈔
    之廣告，仍意圖供行使之用，於九十三年四月九日晚間十一
    時三十分許，在臺中市○○路與市○○○路口，向自稱「小
    施」之不詳姓名成年男子，以一比五之比例，即以真鈔新台
    幣（下同）五千元，購買偽造之一千元紙幣二十五張共二萬
    五千元，而收集偽造之通用紙幣。此後即基於行使偽造通用
    紙幣之概括犯意，先後於：(一)九十三年四月十日凌晨一時三
    十分許，在臺中火車站前，因搭乘計程車，以一千元偽鈔一
    張支付車資二百六十元，使該計程車司機陷於錯誤，而予收
    受，並找還七百四十元。(二)九十三年四月十日晚間九時許，
    在臺中第一廣場全家便利商店，以一千元偽鈔一張支付購物
    費六百六十二元，使該店員陷於錯誤，而予收受，並找還三
    百三十八元。(三)九十三年四月十日晚間十時許，在臺中市○
    ○路與繼光街口7-11便利商店，以一千元偽鈔一張支付購物
    費七百八十元，使該店員陷於錯誤，而予收受，並找還二百
    二十元。(四)九十三年四月十一日晚間七時許，在臺中市○○
    路某商店，以一千元偽鈔一張支付購買太陽餅禮盒費用七百
    元，使該店員陷於錯誤，而予收受，並找還三百元。(五)九十
    三年四月十二日凌晨二時許，在臺中市遠東百貨前，因搭乘
    計程車，以一千元偽鈔一張支付車資一百八十五元，使該計
    程車司機陷於錯誤，而予收受，並找還八百十五元。
二、嗣至九十三年四月十二日上午十一時四十五分許，彰化縣警
    察局鹿港分局鹿港派出所警員黃振三接獲檢舉，謂在彰化縣
    鹿港鎮郭厝巷三一號那邊有二名外地人攜帶偽鈔，警員黃振
    三乃與黃柄誠一起到上開地點追查，因該處為警員黃振三之
    轄區，故其與警員黃柄誠到達上址，即發現有二名外地人即
    乙○○與另一名不詳姓名之成年男子在場，警員黃振三與黃
    柄誠已認定乙○○及另一名不詳姓名之成年男子即係被檢舉
    攜帶偽鈔之人，乃表明身分而對其等盤查，並進而當場查獲
    乙○○持有之一千元偽鈔十九張（另有一張一千元偽鈔因破
    損不堪使用，乙○○收集後即予丟棄而滅失）。
三、案經彰化縣警察局鹿港分局報請臺灣彰化地方法院檢察署檢
    察官呈請臺灣高等法院臺中分院檢察署檢察長令轉臺灣臺中
    地方法院檢察署檢察官偵查起訴。
    理  由
一、本案上訴人即被告乙○○（以下簡稱為被告）之上開犯罪事
    實，業據被告於偵、審中，及於本院審理時均坦承不諱。而
    扣案之一千元紙鈔十九張，經送中央印製廠鑑定結果，認「
    該批偽鈔均以彩色噴墨方式仿印，無凹版印紋凸起效果，紙
    質與真鈔不同，以螢光墨仿紙張螢光纖維絲，水印以灰色墨
    在紙張背面仿製，安全線先燙印整條箔膜（含面額數字）再
    以灰色墨覆蓋仿鈔券正面五段裸露部分，左下角面額數字以
    燙印箔膜仿折光變色油墨」，鑑定結果均屬偽造，有該廠九
    十三年四月二十九日中印發字第0930002261號函在卷可稽（
    見臺灣彰化地方法院檢察署93年度偵字第2974號偵卷第23頁
    ），此外復有偽造之一千元紙幣十九張扣案足資佐證，足見
    被告自白與事實相符。本案事證明確，被告犯行堪以認定。
二、被告雖辯稱：本案是警察向伊索取證件要盤查身分時，伊主
    動交付偽鈔給警察，不是警察看到偽鈔才逮捕伊，應符合自
    首減刑之要件等語。公設辯護人亦以：被告將證件拿出後，
    警員應難從皮夾看透其內鈔票是否係偽鈔，本案亦無證據顯
    示警員有接獲線報，被告拿出偽鈔並告訴警方，所為應符合
    自首的要件等情，為被告辯護。惟查獲本案之警員黃振三在
    原審法院審理時，已就：其於前開時間接獲檢舉，謂在彰化
    縣鹿港鎮郭厝巷三一號那邊有二名外地人攜帶偽鈔，其乃與
    黃柄誠一起到上開地點追查，因該處為其之轄區，現場是一
    個死巷，平常只會有住戶出入，不會有外地人，故其與警員
    黃柄誠到達上址，發現並非該處住戶之被告與另一名不詳姓
    名之成年男子在場，其與黃柄誠因認定被告及另一名不詳姓
    名之成年男子即係被檢舉攜帶偽鈔之人，乃即表明身分而對
    其等盤查，被告係從褲子後面口袋拿出皮夾，再從皮夾內拿
    出身分證，在被告拿證件時，其與黃柄誠看到被告皮夾裡有
    很多張千元紙鈔，乃進而當場查獲被告確持有一千元偽鈔十
    九張等情，證述甚詳（見原審法院卷宗第三五至三九頁）。
    證人黃柄誠亦於原審法院審理時，證稱：當時有人告訴黃振
    三在郭厝巷三一號前有二個可疑的人，於是伊與黃振三過去
    ，看到被告及另一名男子在場，伊與黃振三就出示警察身分
    ，告訴對方有人檢舉他們形跡可疑，請他們把證件拿出來，
    被告從皮夾拿出證件時，伊發現被告皮夾內的千元紙鈔感覺
    怪異，看起來比較粗糙，且顏色比真鈔深，就請被告把千元
    紙鈔拿出給伊檢查，伊摸那些千元紙鈔感覺像是假鈔，就問
    被告這是不是假鈔，被告一開始說是真鈔，伊就告訴被告這
    應該是假鈔，後來被告才說這是假鈔，伊問被告帶假鈔要做
    什麼，被告回答喝酒時給小姐用的，在伊問話前，被告並未
    主動告訴伊或黃振三他持有假鈔，而且被告一開始還告訴伊
    那些鈔票是真的等情明確（見原審法院卷宗第六四至六七頁
    ）。依據證人黃振三、黃柄誠之上開證詞，尚難認定其有刑
    法第六十二條前段所規定自首之情事。被告此部分所辯，為
    本院所不採。
三、綜上理由，本案被告之犯罪事證明確，應予依法論科。按刑
    法第一百九十六條所謂貨幣係指硬幣而言，新台幣幣券則應
    屬紙幣（最高法院六十三年台上字第二一九四號判例意旨參
    照）。故核被告所為，係犯刑法第一百九十六條第一項之行
    使偽造通用紙幣罪。被告意圖供行使之用而收集偽造通用紙
    幣之低度行為，應被其後行使偽造通用紙幣之高度行為所吸
    收，不另論罪。又行使偽造紙幣，本含有詐欺性質，苟其行
    使之偽幣，在形式上與真幣相同，足以使一般人誤認為真幣
    而矇混使用者，即屬行使偽造紙幣而不應以詐欺罪論擬，最
    高法院著有二十九年上字第一六四八號判例可資參照，是被
    告以偽鈔充作真鈔使用之行為，不另構成詐欺罪。又按刑法
    第一百九十六條第一項前段所稱之「行使」，係指以偽作真
    而置該物於其通常存在或流通狀態下加以使用之行為；而同
    條項後段所稱之「交付」，則係指於他方知悉之情況下，將
    對於物之支配管領力移轉於對方之行為（最高法院九十四年
    度台上字第三一八四號判決意旨參照）。本案被告將偽鈔充
    作真鈔加以使用，所為係犯行使偽造通用紙幣罪，已如前述
    ，公訴意旨認被告所為係犯意圖供行使之用而交付偽造通用
    紙幣罪，容有未合，惟此二罪名均規定在同一法條同一項次
    內，尚不生變更起訴法條之問題。再者，被告行為後，刑法
    連續犯之規定雖自九十五年七月一日起即已被刪除，就此部
    分，被告行為後之法律已有變更。惟本案被告於舊法時期所
    犯多次行使偽造通用紙幣之犯行，因其犯罪時間緊接，犯罪
    構成要件相同，顯係基於概括犯意反覆而為，應合於修正前
    刑法第五十六條連續犯之規定，而屬裁判上一罪。雖依據修
    正前刑法第五十六條之規定，得加重其刑至二分之一，但依
    據新法，因刑法連續犯之規定已被刪除，則應依其行為之次
    數定犯罪之罪數，後再依刑法第五十一條之規定為數罪併罰
    定其應執行刑。以本案被告先後五次行使偽造通用紙幣觀之
    ，被告行為後之法律並不利於被告，則依據刑法第二條第一
    項前段之規定，被告上開所為，因其犯罪時間緊接，犯罪構
    成要件相同，顯係基於概括犯意反覆而為，自仍應依行為時
    即修正前刑法第五十六條之規定，論以一罪，並加重其刑。
    扣案之偽造一千元紙鈔共計十九張，屬於偽造之通用紙幣，
    不問屬於犯人與否，均應依刑法第二百條規定，宣告沒收。
    原審判決以被告之犯罪事證明確而堪認定，乃審酌被告收集
    、行使偽鈔之犯罪情節、其行為對社會金融交易秩序所生危
    害、及事後坦認犯行並表示悔意等一切犯罪情狀，並依據刑
    事訴訟法第二百九十九條第一項前段，修正前刑法第五十六
    條、刑法第一百九十六條第一項、第二百條，原罰金罰鍰提
    高標準條例第一條前段等規定，判處被告有期徒刑三年二月
    ，且將扣案之偽造新台幣一千元紙鈔十九張均宣告沒收，其
    認事用法與量刑均無不當。被告以上開情詞提起上訴，指摘
    原審判決未依刑法自首規定減輕其刑不當，其上訴核無理由
    ，應予駁回。
四、據上論斷，應依刑事訴訟法第三百六十八條，判決如主文。
本案經檢察官甲○○到庭執行職務。
中    華    民    國    95    年    7    月    26     日
            刑事第三庭  審判長法  官  王  增  瑜
                              法  官  胡  忠  文
                              法  官  廖  柏  基
上列正本證明與原本無異。
如不服本判決應於收受送達後十日內向本院提出上訴書狀，其未
敘述上訴之理由者並得於提起上訴後十日內向本院補提理由書（
均須按他造當事人之人數附繕本）。
                              書記官  王  麗  英
中    華    民    國    95    年    7    月    27     日
附錄論罪科刑法條
刑法第一百九十六條第一項：
行使偽造、變造之通用貨幣、紙幣、銀行券，或意圖供行使之用
而收集或交付於人者，處3年以上10年以下有期徒刑，得併科5000
元以下罰金。
                                                      Ａ


司法院資訊處製作；財團法人民間司法改革基金會備份。
